【裁判字號】    92,易,285
【裁判日期】    920715
【裁判案由】    誣告
【裁判全文】
臺灣屏東地方法院刑事判決                          九十二年度易字第二八五號
    公  訴  人  臺灣屏東地方法院檢察署檢察官
    被      告  丙○○
右被告因誣告案件，經檢察官提起公訴（九十二年度偵字第七六二號），本院判決如
左：
    主  文
丙○○無罪。
    理  由
一、公訴意旨略以：丙○○係萬興機車商行之負責人，於民國九十年八月十五日與乙○○簽訂機車買賣、分期付款約定書，並交付車牌號碼ＱＷＺ—９１５號重型機
    車供乙○○使用。嗣乙○○因積欠車款未繳，丙○○為達到催討車款之目的，明
    知前揭機車未失竊，竟基於意圖使他人受刑事處分之犯意，向屏東縣警察局內埔
    分局內埔派出所謊報稱：其所有之車牌號碼ＱＷＺ—９１５號重型機車，於九十
    一年八月十七日十五時三十分許，在屏東縣內埔鄉○○村○○街農會超市前遭竊
    ，未指定犯人而誣告他人涉犯竊盜罪。因認丙○○涉犯刑法第一百七十一條第一
    項之罪。
二、公訴人上開所認，無非以證人乙○○指證被告於催款時，有講再不繳車款，要去
    報遺失之證詞、該機車係員警在乙○○居所之屏東市○○○路東山河社地下室發
    現，並未遺失、被告於偵查中坦承不知張太太確實為何人，也不清楚張太太所謂
    車子遺失之車牌號碼為何等語，然被告於警局報案時卻明確指稱該機車於何時、
    何地失竊等資為論據。訊據被告丙○○堅詞否認右開犯行，辯稱：張太太確實有
    於九十一年八月十日左右打電話給我，告訴我說她們騎的那輛機車遺失了，她們
    人現在花蓮不方便報案，我是車主，所以請我去報案，我事後也有打電話給她，
    問她車子有無尋獲，但是都未接到她本人，不是語音信箱就是沒有開機，因為之
    前亦也有例似情形，以分期付款方式購買之車子遺失後，遭歹徒利用去行搶，造
    成我很多困擾，所以才在未查證清楚前就去報遺失，但我絕無誣告之意，假使要
    催討車款，我可以告對方違反動產擔保交易法或提出民事支付命令等語。
三、按犯罪事實，應依證據認定之，無證據不得推定犯罪事實。不能證明被告犯罪者
    ，應諭知無罪之判決。刑事訴訟法第一百五十四條、第三百零一條第一項分別定
    有明文。又按認定犯罪事實所憑之證據，無論其為直接或間接證據，其為訴訟上
    之證明，必須達於一般之人均可得確信之程序，而無合理之懷疑存在時，始稱相
    當。最高法院八十一年台上字第六九○號判決可資參照。
四、經查：本案固有證人乙○○指證被告於催款時，有講再不繳車款要去報遺失等情
    ，另證人即乙○○之母甲○○（即張太太）亦到庭證述未曾主動與被告聯絡過，
    惟：
  (一)依卷附被告與證人乙○○簽立之分期付款約定書第六條、第七條前段及第十五條
    所載，「買方應依前（第一條）規定，每期如數按時繳付貨款，如滯繳貨款逾二
    期以上時，全部貨款視為到期，買方及其連帶保證人願意負責一次付清餘款或將
    機車無償交還賣方處理」、「買方暨連帶保證人不履行本約定書所定條款時，賣
    方得向買方或連帶保證人任何一方追償全部餘款，或無償取回機車之佔有」、「
    買方不能隨意將機車存放地點遷移他處，應將該機車存放於合約書中載明戶籍地
    或居所地」，且證人乙○○向被告購買之ＱＷＺ—９１５號重型機車，自九十一
    年五月份起，即開始遲延付款，至被告於九十一年八月十七日向屏東縣內埔分局
    報案時，亦未再補繳貨款，此為被告與證人乙○○所是認，並有被告提出之繳款
    證明一紙在卷為憑。又乙○○於遲延付款時，即未按契約書中約定將機車停放於
    屏東縣長治鄉○○村○○路七十六號，此由機車係在乙○○位於屏東市○○○路
    東山河社區之居所被尋獲，即可明證。綜上論述，被告處此情境，本可涉嫌違反
    動產擔保交易法對乙○○提起告訴，且由被告提出之六份屏東地方法院檢察署檢
    察官起訴暨不起訴處分書觀之，可見被告確實熟諳此道以追索債權，是被告辯稱
    其無謊報機車遺失之必要等語，要非無憑。
  (二)再者，證人甲○○因詐欺案，於九十年間即遭本院通緝，有甲○○全國前案紀錄
    表附卷可稽，且於本案偵審過程，證人甲○○均刻意隱瞞其通訊地址，而無法傳
    喚其到庭做證，最後係因甲○○於九十二年四月二十一日自動向本院投案，本院
    始得加以訊問，是證人甲○○既因其通緝犯身分，而須小心謹慎對外通訊，則被
    告辯稱：其曾打電向張太太求證，均未接通等語，亦非無據。
  (三)綜前所述，本案已因逾越調閱通聯錄之時限，而無法查知證人甲○○有無於九十
    一年八月十日左右致電予被告，故被告所辯或證人甲○○之證詞，究竟何者為真
    ，已無法證實，惟公訴人所舉之證據，既有令人存疑之處，揆諸前開說明，依法
    應為被告無罪之諭知。
據上論斷，應依刑事訴訟法第三百零一條第一項前段，判決如主文。
本案經檢察官潘國威到庭執行職務
中      華      民      國     九十二     年      七     月     十五    日
                                      臺灣屏東地方法院刑事第一庭
                                          法  官  包梅真
右正本證明與原本無異。
如不服本判決應於收受本判決送達後十日內向本院提出上訴書狀，其未敘述上訴理由
者，並得於提起上訴後十日內向本院補提理由書狀（均須按他造當事人之人數附繕本
 ）「切勿逕送上級法院」
                                          書記官  滕一珍
中      華      民      國     九十二     年      七     月     十五    日


司法院資訊處製作；財團法人民間司法改革基金會備份。
